【裁判字號】    94,上易,175
【裁判日期】    950310
【裁判案由】    竊盜
【裁判全文】
臺灣高等法院花蓮分院刑事判決          94年度上易字第175號
上  訴  人  臺灣花蓮地方法院檢察署檢察官
被      告  甲○○
            丙○○
上列上訴人因竊盜案件，不服臺灣花蓮地方法院94年度易字第21
7號中華民國94年11月17日第一審判決（起訴案號：臺灣花蓮地
方法院檢察署94年度偵字第2654號、移送併辦案號：94年度偵字
第3948號），提起上訴，本院判決如下：
    主  文
原判決關於甲○○部分撤銷。
甲○○竊盜，處有期徒刑肆月，如易科罰金以參佰元折算壹日。
其餘上訴駁回。
    事  實
一、甲○○意圖為自己不法之所有，於民國94年6月21日下午19
    時許，前往花蓮縣光復鄉○○路○段2號乙○○住處，徒手竊
    取乙○○所有放置該處之機車引擎機油283瓶、機車後照鏡
    11支，得手後，將上述物品委託不知情之友人丙○○運往不
    知情之友人吳敏郎位於花蓮縣吉安鄉○○村○○路72巷5號
    前之鐵皮倉庫內存放，嗣經警方持搜索票，前往上開處所搜
    索，始知悉上情。
二、案經花蓮縣警察局吉安分局報告臺灣花蓮地方法院檢察署檢
    察官偵查起訴。
    理  由
壹、撤銷改判部分
一、訊據被告甲○○坦承於前開時地取走乙○○所有上開物品不
    諱，惟矢口否認有何竊盜犯行，辯稱：是廟會時，乙○○與
    伊哥哥郭志成交談之中，表示要處理前開物品，要伊去搬，
    可能是乙○○酒醉後忘記曾經講過該事，故伊之行為並非竊
    盜云云。經查：
 (一)證據能力部分
 (1)按刑事訴訟法第159條之2規定：被告以外之人於檢察事務官
   、司法警察官或司法警察調查中所為之陳述，與審判中不符
   時，其先前之陳述具有較可信之特別情況，且為證明犯罪事
   實存否所必要者，得為證據。被告甲○○主張乙○○於警詢
   時之證詞無證據能力，依前揭規定，該證詞原則上並無證據
   能力，僅例外規定證人於警詢時所述與審判中不符時，且該
   陳述具有可信性及必要性者，始賦予其證據能力。查證人即
   被害人乙○○於警詢時稱放置於花蓮縣光復鄉○○路○段2號
   住處之機車引擎機油及後照鏡遭竊（警卷第15頁），嗣於原
   審審判中改稱經郭志成提醒後想起曾經請郭志成代為出售上
   述物品（原審卷第87頁），2處陳述並不相符，惟有失竊現場
   照片多幀、扣案之引擎機油及後照鏡等物可稽，足認其警詢
   時之證詞係證明犯罪事實存在所必要，且有相當可信度，證
   人乙○○之警詢筆錄應有證據能力。
 (2)按被告之自白，非出於強暴、脅迫、利誘、詐欺、疲勞訊問
   、違法羈押或其他不正之方法，且與事實相符者，得為證據
   ，刑事訴訟法第156條第1項定有明文。被告丙○○辯稱：當
   初在警詢中，是紀錄的陸姓警員叫我這樣說，並說這樣對我
   比較有利，我才這樣說的，我不曉得為何會變成竊盜，陸警
   員事後有說，如果我這樣說我就是關係人，如果有罪的話，
   我也會比較輕，事後警察並稱第1次製作警詢筆錄時，錄音有
   問題，叫我再作1次錄音，所以我是依照前1天講了內容陳述
   等語（原審卷第26頁）。惟綜觀被告丙○○於警詢時之筆錄
   係自承與被告甲○○一同前往竊盜（警卷第11頁），苟警員
   有任何利誘行為，被告丙○○怎會仍作此種陳述？員警又怎
   會作如此記載，而未設法讓其脫罪？且該份筆錄之前縱另有
   1份筆錄存在，但被告丙○○已明確陳述「我是依照前1天講
   了內容陳述」，則該份筆錄內容不過是之前曾經作過之另份
   筆錄之重覆陳述而已，縱然警員為符合刑事訴訟法有關錄音
   之規定，要求被告照筆錄內容對答，亦與一般先製作筆錄後
   要求被告按照筆錄內容應答之情形有間，故被告丙○○於警
   詢中之陳述，應有證據能力。
  (二)認定被告甲○○犯罪所憑證據部分
  (1)證人即同案被告於丙○○於警詢時稱：係被告甲○○前去竊
    取上開物品等語（警卷第11頁）。
  (2)證人即被害人乙○○：上開物品係遭竊等語（警卷第15頁）
    。雖乙○○嗣後改稱:經郭志成提醒後想起曾經請郭志成代
    為出售上述物品（原審卷第87頁）。然查，被害人乙○○自
    承與被告甲○○、郭志成均相識，且於警詢之初即知悉本案
    之涉嫌人為被告甲○○、丙○○，卻仍供述扣案之物品係遭
    人所竊，雖證人乙○○嗣後改稱前述之語，惟衡諸常情，人
    之記憶力會隨著時間而日漸模糊，故乙○○之供述自應以接
    近案發時之警詢筆錄之陳述較具有真實性。況且，乙○○於
    原審中之陳述係經「郭志成提醒很多次，才想起這件事」（
    原審卷第87頁），但被告甲○○於警詢時卻供述係乙○○親
    自同意伊去拿取扣案物（警卷第4頁），亦與乙○○前述證
    詞不符，又被告甲○○亦自承搬運上開物品之際，尚未覓得
    買家，何以急於在半夜將上開物品，由光復鄉載往數10公里
    外之吉安鄉且寄放在無關之第3人住處？顯見乙○○於審理
    中之陳述應係基於與郭志成之友誼而為迴護被告之詞，不足
    採信。
  (3)綜上，被告甲○○竊盜犯行，事證明確，所辯不足採信，犯
    行堪以認定。
二、核被告甲○○所為，係犯刑法第320條第1項之竊盜罪。公訴
    人認係犯同法第321條第1項第2、3款之加重竊盜罪，惟依卷
    附之照片顯示，失竊地點之門鎖並沒有損壞之痕跡（警卷第
    37頁），故證人乙○○、丙○○所述被告甲○○拿鐵鎚敲壞
    門鎖等語，不足採信，起訴法條，容有錯誤，應予變更。爰
    審酌被告犯罪手段、所獲利益尚微，及犯罪後態度等一情狀
    ，量處如主文所示之刑，並諭知易科罰金之折算標準。原審
    判決被告甲○○無罪，尚有未洽，檢察官上訴意旨指摘被告
    甲○○有竊盜犯行，為有理由，應由本院就該部分撤銷改判
    。
貳、上訴駁回部分
一、公訴意旨略以：被告丙○○於前述時地，持鐵鎚1把與被告
    甲○○共同竊取機車引擎機油及機車後照鏡，因認被告丙○○亦涉犯刑法第321條第1項第2、3款加重竊盜罪嫌。
二、按犯罪事實應依證據認定之，無證據不得認定其犯罪事實；
    又不能證明被告犯罪者，應諭知被告無罪之判決，刑事訴訟
    法第154條第2項、第301條第1項分別定有明文。訊據被告丙○○堅詞否認有竊盜之犯行，辯稱：因為伊有小貨車，甲○○叫伊去載東西，且有跟伊說是屋主請他去搬東西，伊才會
    去大富幫他載東西，伊到警察局才知道那些東西是機油、後
    照鏡等語。公訴人認被告丙○○涉犯竊盜罪，無非以被告丙○○警詢時之自白及證人即被害人乙○○警詢時之證詞為其
    論據。經查：本案被告甲○○未得屋主乙○○同意，擅行前
    往其住處搬載上開物品，已如前述，而被告丙○○係受被告
    甲○○之邀，才會一同前往被害人乙○○住處，搬運上開物
    品載往吳敏郎住處，則被告甲○○為使上開物品能夠順利搬
    運，而向被告丙○○謊稱已得屋主乙○○同意，非無可能。
    至證人乙○○警詢時之證詞僅能證明上開物品遭竊，無法證
    明被告丙○○參與竊盜犯行。被告丙○○警詢時坦承與被告
    甲○○一起竊盜，應係誤認載運上開物品即觸犯竊盜之意。
    是被告丙○○所辯，應堪採信。原審判決被告丙○○無罪，
    並無不當，檢察官上訴意旨指摘被告丙○○有竊盜犯行，並
    無理由，應駁回該部分之上訴。
據上論斷，應依刑事訴訟法第368條、第369條第1項前段、第364
條、第299條第1項前段、第300條，刑法第320條第1項、第41條
第1項，罰金罰鍰提高標準條例第1條前段、第2條，判決如主文
。
本案經檢察官李土城到庭執行職務。
中    華    民    國    95    年    3    月    10    日
                  刑事庭審判長法  官  謝志揚
                              法  官  蔣有木
                              法  官  湯文章
以上正本證明與原本無異。
本判決不得上訴。
                              書記官  李德霞
中    華    民    國    95    年    3    月    10    日
附錄本判決論罪科刑法條：
刑法第320條第1項：
意圖為自己或第三人不法之所有，而竊取他人之動產者，為竊盜
罪，處5年以下有期徒刑、拘役或500元以下罰金。


司法院資訊處製作；財團法人民間司法改革基金會備份。
